最高法院刑事判決　　　　　　　　　　　　　　　　　　八十八年度台非字第六號
　　上訴人　最高法院檢察署檢察總長
　　被　告　甲○○
右上訴人因被告偽造文書等罪案件，對於台灣台中地方法院中華民國八十七年二月二
日第一審確定判決 (八十六年度訴字第三二八三號，起訴案號：台灣台中地方法院檢
察署八十六年度偵字第二三一○二、二三六七三號) ，認為部分違法，提起非常上訴
，本院判決如左：
    主  文
上訴駁回。
    理  由
非常上訴理由稱：「按判決不適用法則或適用不當者為違背法令。刑事訴訟法第三百
七十八條定有明文。又案件之時效已完成者，應為免訴之判決。同法第三百零二條第
二款亦有明文規定。本件原判決既認定被告係於 (民國) 八十五年初某日，在台中縣
沙鹿鎮沙鹿國小旁之工地，拾獲廖文正所遺失之國民身分證一枚予以侵占入己。復於
八十六年九月十一日下午一時許，拾獲洪明春之支票兩張予以侵占，為冒領該二張支
票之金額，遂持其侵占之廖文正身分證，請不知情之刻印店為其偽刻廖文正之印章，
持往 (台中) 五信漢口分社辦理活期儲蓄存款之開戶手續，而在顧客基本資料登錄單
填寫廖文正之年籍資料，偽造廖文正之署押及印文後，用以辦理開戶。又依各被害人
及被告之供述，認定被告自八十五年間起至八十六年九月間止在台中縣沙鹿鎮等地，
分別拾獲王昇屏等人之證件等物，予以侵占入己。分別觸犯刑法第三百三十七條侵占
罪。並認其所犯連續侵占遺失物罪，與其所犯行使偽造私文書罪，具有方法結果之牽
連關係，依牽連犯之例從一重處斷。固非無見。惟查刑法第三百三十七條侵占遺失物
罪，其最重本刑為罰金。依刑法第八十條第一項第五款規定，其追訴權之時效期間為
一年。原判決既認定被告侵占廖文正遺失之國民身分證係在八十五年初；侵占被害人
王昇屏等之證件等物，係在八十五年間起至八十六年九月間止。而依被告及被害人王
昇屏、胡春玉、王永堅暨王碧玉等之供述被告侵占各該被害人之證件等物及被害人遺
失其證件等物之時間，均在八十五年八月以前。計至八十六年十一月間檢察官開始偵
查時，其追訴權已罹於時效而消滅。原判決未於理由項下敘明不另為免訴判決，仍與
被告所犯行使偽造私文書罪，依牽連犯之例，為實體上之判決，揆諸前開說明，其法
則之適用，顯屬違誤。案經確定，合依刑事訴訟法第四百四十一條、第四百四十三條
提起非常上訴，用予糾正。」等語。
本院按：非常上訴審應以原判決所確認之事實為基礎，如依原判決所確認之事實，其
適用法律並無違誤，即不得據為非常上訴之理由。按追訴權時效期間，自犯罪成立之
日起算，但犯罪行為有連續或繼續之狀態者，自行為終了之日起算，刑法第八十條第
二項定有明文。本件原判決事實認定被告甲○○基於概括之犯意，自八十五年間起至
八十六年九月間止，在台中縣沙鹿鎮、梧棲鎮等地，侵占如原判決附表所示王昇屏等
人之遺失物，及於八十五年初在沙鹿鎮，侵占廖文正所遺失之身分證、八十六年九月
十一日在沙鹿鎮，侵占洪明春所遺失之支票兩張；理由並說明被告先後多次侵占遺失
物行為，時間緊接，所犯罪名相同，顯係基於概括犯意為之，依連續犯規定論以一罪
。依原判決所確認之事實，被告侵占遺失物行為有連續犯關係，則其追訴權時效期間
，應自行為終了之日，即八十六年九月間起算，至八十六年十一月五日檢察官開始偵
查，尚不滿一年，其追訴權時效並未消滅。原判決適用刑法第五十六條、第三百三十
七條規定，論以連續侵占遺失物罪 (再與行使偽造私文書罪相牽連) ，核無違誤。非
常上訴意旨，難認為有理由，應予駁回。
據上論結，應依刑事訴訟法第四百四十六條，判決如主文。
中      華      民      國    八十八    年      一      月      七      日
                              最高法院刑事第十一庭
                                  審判長法官  楊  文  翰
                                        法官  陳  世  雄
                                        法官  陳  東  誥
                                        法官  張  淳  淙
                                        法官  林  錦  芳
      右正本證明與原本無異
                                              書  記  官
中      華      民      國    八十八    年      一      月     十二     日
